【裁判字號】    98,訴,2687
【裁判日期】    981221
【裁判案由】    毒品危害防制條例
【裁判全文】
臺灣板橋地方法院刑事判決              98年度訴字第2687號
公  訴  人  臺灣板橋地方法院檢察署檢察官
被      告  甲○○
上列被告因違反毒品危害防制條例案件，經檢察官提起公訴（98
年度毒偵字第4124號），被告於準備程序進行中先就被訴事實為
有罪之陳述，經告知簡式審判程序之旨，並聽取當事人之意見後
，本院合議庭裁定由受命法官獨任進行簡式審判程序，茲判決如
下：
    主  文
甲○○施用第一級毒品，累犯，處有期徒刑壹年貳月。
    事  實
一、甲○○曾違犯前肅清煙毒條例、毒品危害防制條例及公司法
    等案件，其中於民國（下同）87年間，因施用毒品案件，經
    本院裁定令入戒治處所施以強制戒治，嗣經本院裁定停止戒
    治，所餘戒治期間付保護管束，後因違反保護管束情節重大
    ，經本院88年度毒聲字第2966號裁定撤銷停止戒治，再令入
    戒治處所施以強制戒治，於88年10月6 日戒治期滿，由臺灣
    板橋地方法院檢察署檢察官以88年度戒毒偵字第87號為不起
    訴處分確定；復於89年間，因施用毒品案件，經本院以89年
    度毒聲字第1986號刑事裁定令入戒治處所施以強制戒治，於
    90年2 月13日，經本院以90年度毒聲字第399 號刑事裁定停
    止戒治付保護管束出所，並於90年3 月14日期滿，刑案部分
    亦經本院以89年度訴字第704 號刑事判決處有期徒刑8 月確
    定；90年間，復因施用毒品案件，經本院以89年度簡字第62
    號判決判處有期徒4 月確定，嗣與前案定應執行刑為有期徒
    刑11月確定，並於91年1 月4 日縮刑期滿執行完畢；迨92
    年間，另因施用毒品案件，經臺灣桃園地方法院以93年度易
    字第334 號刑事判決處有期徒刑6 月確定，於94年2 月19
    日縮刑期滿執行完畢；又於94年間，因施用毒品案件，經臺
    灣桃園地方法院以94年度桃簡字第155 號判決判處有期徒刑
    4 月確定，於95年7 月1 日縮刑期滿執行完畢；又因施用毒
    品案件，經臺灣高等法院以93年度上訴字第1970號刑事判決
    處有期徒刑1 年4 月，再經最高法院以95年度台上字第4959
    號刑事判決駁回上訴確定；95年間，再因施用毒品案件，經
    本院以95年度簡字第3250號判處有期徒刑6 月，嗣經本院以
    95年度簡上字第466 號駁回上訴確定；96年間，又犯毒品危
    害防制條例案件，經本院以96年度簡字第582 號刑事判決處
    有期徒刑4 月確定；上開3 案件經本院以96年度聲減字第
    6966號刑事裁定減刑暨定應執行刑為有期徒刑1 年；又於96
    年間，因違反公司法案件，經臺灣臺北地方法院以96年度訴
    字第13 18 號刑事判決處有期徒刑3 月確定，並與上開應執
    行刑經同院以97年度聲字第1079號更定應執行有期徒刑1 年
    2 月確定；另因違犯毒品危害防制條例案件，經臺灣臺東地
    方法院以96年度訴字第240 號刑事判決處有期徒刑1 年（施
    用第一級毒品部分）、8 月（施用第二級毒品部分）及6 月
    （持有第二級毒品部分），並經減刑及定應執行為有期徒刑
    1 年，與前開應執行有期徒刑1 年2 月，於96年2 月7 日入
    監接續執行，於97年12月29日縮短刑期假釋出監，甫於98
    年2 月13日縮刑期滿，假釋未經撤銷視為執行完畢（於本件
    均構成累犯）。
二、詎甲○○猶不知悔改，於上開強制戒治執行完畢釋放後5 年
    內再犯上揭施用毒品案件經法院判處罪刑確定後，復基於施
    用第一級毒品海洛因之犯意，於98年4 月25日13時至14時間
    之某時點（起訴書誤載為「98年4 月25日16時10分許為警採
    尿回溯26小時內某時」），在臺北縣三重市○○○路「信義
    公園」廁所內（起訴書誤載為「在不詳地點」），以將海洛
    因摻入香菸（業已丟棄滅失）內再燃燒吸食所產生煙霧之方
    式，施用第一級毒品海洛因1 次。嗣於98年4 月25日20時許
    ，為警在其斯時位於臺北縣三重市○○○路120 巷1 之5 號
    之居所內查獲。
三、案經臺北縣政府警察局瑞芳分局報請臺灣板橋地方法院檢察
    署檢察官偵查起訴，再經本院合議庭裁定進行簡式審判程序
    審理。
    理  由
一、按本件被告甲○○所犯為死刑、無期徒刑、最輕本刑為3 年
    以上有期徒刑以外之罪，其於準備程序進行中先就被訴事實
    為有罪之陳述，經告知簡式審判程序之旨，並聽取公訴人、
    被告之意見後，本院合議庭認宜由受命法官獨任進行簡式審
    判程序，爰依刑事訴訟法第273 條之1 第1 項規定，裁定進
    行簡式審判程序，合先敘明。
二、上揭犯罪事實，業據被告甲○○坦承不諱，且其於98年4 月
    25日15時40分許，在臺北縣政府警察局瑞芳分局偵查隊警詢
    時配合警方所採集之尿液檢體，經送請臺灣檢驗科技股份有
    限公司遞以EIA 酵素免疫分析法初驗、GC/MS 氣相層析質譜
    儀法複驗結果，確呈現嗎啡陽性反應，有臺北縣政府警察局
    瑞芳分局偵辦毒品危害防制條例案件犯嫌尿液檢驗編號對照
    表及臺灣檢驗科技股份有限公司98年5 月18日所出具濫用藥
    物檢驗報告各1 紙在卷可稽，堪信被告上開自白確與事實相
    符。次按毒品危害防制條例於92年7 月9 日修正公布，自93
    年1 月9 日起生效施行，其中第20條、第23條將施用毒品之
    刑事處遇程序，區分為「初犯」及「5 年內再犯」、「5 年
    後再犯」，依其立法理由之說明：「初犯」，經觀察、勒戒
    或強制戒治後，應為不起訴處分或不付審理之裁定；經觀察
    、勒戒或強制戒治執行完畢釋放後，「5 年內再犯」者，因
    其再犯率甚高，原實施之觀察、勒戒及強制戒治既已無法收
    其實效，爰依法追訴或裁定交付審理，至於經觀察、勒戒或
    強制戒治執行完畢釋放後，「5 年後再犯」者，前所實施之
    觀察、勒戒或強制戒治已足以遮斷其施用毒品之毒癮，為期
    自新及協助其斷除毒癮，仍適用「初犯」規定，先經觀察、
    勒戒或強制戒治之程序；從而依修正後之規定，僅限於「初
    犯」及「5 年後再犯」2 種情形，始應先經觀察、勒戒或強
    制戒治程序，倘被告於5 年內已再犯施用毒品案件，經依法
    追訴處罰，縱其第3 次（或第3 次以上）涉犯施用毒品案件
    之時間，在其初犯經觀察、勒戒或強制戒治執行完畢釋放5
    年以後，仍不合於「5 年後再犯」之規定，且因已於「5 年
    內再犯」，顯見其再犯率甚高，原實施觀察、勒戒或強制戒
    治，無法收其實效，即應依該條例第10條處罰，有最高法院
    95年5 月9 日95年度第7 次刑事庭會議決定意旨可資參照。
    本件被告前於87年間，因施用毒品案件，經本院裁定令入戒
    治處所施以強制戒治，嗣經本院裁定停止戒治，所餘戒治期
    間付保護管束，後因違反保護管束情節重大，經本院88年度
    毒聲字第2966號裁定撤銷停止戒治，再令入戒治處所施以強
    制戒治，於88年10月6 日戒治期滿，由臺灣板橋地方法院檢
    察署檢察官以88年度戒毒偵字第87號為不起訴處分確定；復
    於89年間，因施用毒品案件，經本院以89年度毒聲字第1986
    號刑事裁定，令入戒治處所施以強制戒治，於90年2 月13日
    經本院以90年度毒聲字第399 號刑事裁定停止戒治付保護管
    束出所，並於90年3 月14日期滿等節，有臺灣高等法院被告
    前案紀錄表在卷足憑，足見被告於上開強制戒治執行完畢釋
    放後5 年內已再犯施用毒品罪，就本件而言，並不合於「5
    年後再犯」之規定，且因已於「5 年內再犯」，顯見其再犯
    率甚高，原實施之強制戒治已無法收其實效，自應依毒品危
    害防制條例第10條規定處罰。綜上所述，本案事證已臻明確
    ，被告犯行洵堪認。
三、核被告所為，係犯毒品危害防制條例第10條第1 項之施用第
    一級毒品罪；其施用前持有第一級毒品海洛因之低度行為，
    應為其施用之高度行為所吸收，不另論罪。查被告先前有如
    事實欄所載之前案有期徒刑科刑暨執行完畢情形，有臺灣高
    等法院被告前案紀錄表在卷可查，其於前案有期徒刑執行完
    畢後5 年內，故意再犯本案有期徒刑以上之罪，為累犯，應
    依刑法第47條第1 項規定加重其刑。爰審酌被告前經強制戒
    治及刑執行完畢後，猶另萌施用毒品犯意，再犯本罪，顯見
    其戒除毒癮之意志薄弱，且未衷心悛悔，漠視法令之禁制，
    恣意濫用毒品，其行可訾，惟尚知坦承犯行，兼衡其施用毒
    品之種類、期間、次數、動機、目的、手段等一切情狀，量
    處如主文所示之刑，以資懲儆。
據上論斷，應依刑事訴訟法第273 條之1 第1 項、第299 條第1
項前段，毒品危害防制條例第10條第1 項、第23條第2 項，刑法
第11條前段、第47條第1 項前段，判決如主文。
本案經檢察官楊承翰到庭執行職務。
中    華    民    國    98    年    12    月    21    日
                  刑事第三庭  法  官  王屏夏
以上正本證明與原本無異
如不服本判決，應於判決送達後10日內敘明上訴理由，向本院提
出上訴狀 (應附繕本) ，上訴於臺灣高等法院。其未敘述上訴理
由者，應於上訴期間屆滿後20日內向本院補提理由書「切勿逕送
上級法院」。
                              書記官  林進煌
中    華    民    國    98    年    12    月    21    日
附錄本案論罪科刑法條全文：
毒品危害防制條例第10條
施用第一級毒品者，處 6 月以上 5 年以下有期徒刑。
施用第二級毒品者，處 3 年以下有期徒刑。


司法院資訊處製作；財團法人民間司法改革基金會備份。
